最　高　行　政　法　院　裁　定
　　　　　　　　　　　　　94年度裁字第00633號
上　訴　人　甲○○
被上訴人　　內政部
代　表　人　蘇嘉全
上列當事人間因臺灣地區與大陸地區人民關係條例事件，上訴人
對於中華民國92年7月31日臺北高等行政法院92年度簡字第84號
判決，提起上訴，本院裁定如下：
　　主  文
上訴駁回。
上訴審訴訟費用由上訴人負擔。
　　理  由
一、按對於適用簡易程序之裁判提起上訴或抗告，須經本院許可
    ，且該許可以訴訟事件所涉及之法律見解具有原則性者為限
    ，行政訴訟法第235條定有明文。所謂法律見解具有原則性
    者，係指該事件涉及之法律問題意義重大，而有加以闡釋必
    要之情形而言，非以其對於該訴訟當事人之勝敗有無決定性
    之影響為斷。例如就行政命令是否牴觸法律所為之判斷，又
    如就同類事件所表示之法律見解與其他高等行政法院所表示
    之見解互相牴觸，有由本院統一法律上意見之必要等情形屬
    之。
二、本件上訴意旨略以：原審判決對於被上訴人違反「比例原則
    」、「平等原則」、「有利及不利一併注意原則」，置之不
    問，業已違反行政程序法第4條第2項及第201條規定；原審
    判決對被上訴人所為處分並無隻字片語論及上訴人違規情節
    之輕重或違規所造成之結果是否嚴重，不分情節輕重逕予新
    台幣（下同）3萬元之處分，顯有裁量怠惰致違反裁量義務
    等以其不作為濫用權力之行為，均未予指摘，該判決不適用
    行政程序法等明文規定，係屬違背法令；被上訴人、訴願機
    關及原審判決就上訴人是否有違法出入國境之事實，單憑海
    巡隊對上訴人施以恫嚇、威脅、拘束人身自由等方式，違法
    採證之自白筆錄，核其行為已違反行政程序法第10條及第36
    條之規定，該證據既出自違法之行政行為，自不得於後續行
    政程序中，作為認定之唯一依據，原審對此並未詳查。另判
    決書中，復引述其他人筆錄供詞、海巡隊非主管機關等動機
    因素逕行推論，遽認上訴人必有「出入大陸地區」之理，對
    上訴人所陳之有利事證均未調查或詢問，復均以動機為其論
    斷之依據，遽認「事證明確」，實難令上訴人甘服；原審既
    調卷認定火警發生時間為下午1時許，而認詢問調查係於同
    日下午4時5分開始，仿若中間船隻呼救時間、海巡隊備勤、
    出動、前往、實施搜救至安置人員時間均憑空消失，上訴人
    得直接自著火船隻空降安置，且似有3小時左右回復心志時
    間，其論斷已顯然違背論理及經驗法則，難謂有理由；綜原
    審判決所憑理由，係維持原處分及訴願決定所認定之事實，
    且要求上訴人在生死危難之際，仍必須依據行政訴訟法第13
    6條舉證證明海巡隊違法取供，否則可置之不問，一體認定
    上訴人所言「顯屬無稽」、「要屬無據」，原審法院判決之
    理由，顯有違誤；原審法院就本件同一原因事實之他案91年
    度簡字第1022號入出國及移民法事件，即以違反「比例原則
    」、「平等原則」、「有利不利一併注意原則」及「裁量權
    不得濫用」等，撤銷原處分在案，與本件雖原處分機關不同
    ，惟不同處分所依據之原因事實係屬同一，且二原處分機關
    行使裁量權違法情節相同，卻有不同之判決結果及理由，即
    屬「原則性法律意見」之情形，應許可上訴。為此請求廢棄
    原判決，並撤銷原處分及訴願決定等語。
三、本院查：被上訴人係以台灣地區人民進入大陸地區，應向主
    管機關申請許可，為行為時臺灣地區與大陸地區人民關係條
    例（下稱兩岸人民關係條例）第9條第1項所明定；違反該條
    項規定者，依同條例第91條規定，處新台幣2萬元以上10萬
    元以下罰鍰。上訴人於91年5月6日，出境後即進入大陸地區
    ，並未向境管局申請「許可」，亦未經查驗出境，同時違反
    行為時兩岸人民關係條例第9條第1項及入出國及移民法第4
    條第1項，乃依兩岸人民關係條例第91條規定，裁處3萬元罰
    鍰。核其適用法律並無顯然之錯誤，訴願決定及原判決遞予
    維持，亦無違誤。上訴意旨對於被上訴人依行為時兩岸人民
    關係條例第91條規定「處2萬元以上10萬元以下罰鍰」，所
    裁處之3萬元罰鍰，主張其有裁量怠惰之瑕疵，違反「比例
    原則」云云，此僅屬上訴人主觀法律見解之爭執；至於指摘
    原審未經詳查，即採信海巡隊對上訴人施以恫嚇、威脅、拘
    束人身自由等方式，違法採證之自白筆錄，及論斷案發時間
    違背論理及經驗法則云云，乃對於原審取捨證據、認定事實
    之職權行使，有所爭執；又上訴人援引原審法院91年簡字第
    1022號黃新興違反入出國及移民法案之判決，主張本件所表
    示之法律見解與其他高等行政法院就同類事件所表示之見解
    互相牴觸，有由本院統一法律上意見之必要乙節，經查，上
    訴人雖與引證案原告黃新興同船，惟依海巡總局第九海巡隊
    函請境管局查處之調查筆錄中，上訴人連同船長、船員及其
    他旅客共23人，其中有16人（包括上訴人）係未申請「許可
    」擅自進入大陸地區，又未經查驗出境，上訴人係同時違反
    行為時兩岸人民關係條例第9條第1項及入出國及移民法第4
    條第1項，乃被內政部依兩岸人民關係條例第9條第1項規定
    ，裁處3萬元罰鍰，另外7名（包括黃新興），雖亦未經查驗
    出境，但已向主管機關申請許可進入大陸地區，故僅遭內政
    部警政署入出境管理局依入出國及移民法第59條第1項第1款
    規定，各裁處1萬元罰鍰，是兩案違規事實不完全相同，據
    以處罰之法律規定亦不同，難謂為同類事件，非得援引主張
    有法律見解相牴觸之情形，上訴人就此顯有誤解。綜上所述
    ，本事件涉及之法律問題並無意義重大，而有加以闡釋必要
    之情形，尚難謂其訴訟事件所涉及之法律見解具有原則性，
    依首揭規定，本件上訴不應許可，應予駁回。
四、依行政訴訟法第249條第1項前段、第104條、民事訴訟法第
    95條、第78條，裁定如主文。
中    華    民    國    94    年    4     月    14    日
                  第五庭審判長法  官　趙　永　康
                              法  官　鄭　淑　貞
                              法  官　黃　淑　玲
                              法  官　侯　東　昇
                              法  官  林　文　舟
以  上  正  本  證  明  與  原  本  無  異
中    華    民    國    94    年    4    月    15     日
　　　　　　　　　　　　　　　書記官　彭　秀　玲
